臺灣高等法院刑事裁定
109年度毒抗字第22號
抗  告  人
即  被  告  張書偉  



上列抗告人因違反毒品危害防制條例案件，不服臺灣新竹地方法
院中華民國108年12月11日裁定（108年度毒聲字第120號），提
起抗告，本院裁定如下：
    主  文
抗告駁回。                 
    理  由
一、原裁定意旨略以：
　　抗告人即被告甲○○（下稱被告）於偵查中矢口否認有施用第
    二級毒品甲基安非他命之犯行，並辯稱：「我當時感冒有吃
    感冒藥，我不知道是否吃感冒藥的關係」、「我沒施用甲基
    安非他命；我有去藥局買感冒成藥，藥品名稱鼻順通」云云
    ，然查：
　㈠被告於108 年3 月26日晚間9 時57分許，在苗栗縣警察局苗
    栗分局（下稱苗栗分局）偵查隊親採封緘之尿液，經送中山
    醫學大學附設醫院檢驗科藥物檢測中心（下稱藥檢中心）先
    以免疫學分析法（EIA ）初步檢驗，再以氣相層析質譜分析
    法（GC/MS ）確認檢驗後，確呈甲基安非他命陽性反應，此
    有苗栗分局毒品犯罪嫌疑人尿液作業管制紀錄簿（檢體編號
    ：108A098 號）影本及該藥物檢測中心於108 年4 月5 日出
    具之尿液檢驗報告（實驗編號：0000000 號；原始編號：10
    8A098 號）各1 紙在卷可稽（臺灣苗栗地方檢察署108 年度
    毒偵字第657 卷第30、31頁）。
　㈡按行政院衛生署（現改制為衛生福利部，下均以新制稱之）
    於100 年7 月6 日以署授食字第1001100807號令修正發布之
    濫用藥物尿液檢驗作業準則第18條規定：「初步檢驗結果在
    閾值以上或有疑義之尿液檢體，應再以氣相或液相層析質譜
    分析方法進行確認檢驗。確認檢驗結果在下列閾值以上者，
    應判定為陽性」，是前揭藥檢中心所使用之檢驗方法，符合
    主管機關所規定之作業準則，檢驗結果應堪採信。
　㈢又「甲基安非他命經口服投與後約百分之70於24小時內自尿
    液中排出，約百分之90於96小時內自尿液中排出，甲基安非
    他命之檢出與其投與方式、投與量、個人體質、採尿時間、
    及檢測儀器之精密度等諸多因素有關，惟依上述資料推斷，
    最長可能不會超過4 日」等情，亦有衛生福利部食品藥物管
    理署81年2 月8日（81）藥檢壹字第001156號函在卷可按。
    故經採尿檢驗呈甲基安非他命陽性反應者，通常可認被採尿
    者於採尿前96小時內之某時有施用甲基安非他命之情事。被
    告固以前詞置辯，然按「安非他命類藥物包括甲基安非他命
    及安非他命，無醫療用途，該等成分均為國內禁用之第二級
    毒品，經查詢行政院衛生署核准之市售成藥及處方藥，均不
    含甲基安非他命及安非他命成分」等情，有衛生福利部食品
    藥物管理署95年2 月16日管檢字第0950001415號函附卷足參
    ；且觀諸本件被告上開尿液檢驗報告，檢出安非他命、甲基
    安非他命之濃度分別為124ng/mL、676ng/mL，較之濫用藥物
    尿液檢驗作業準則第18條第1 項第1 款規定：「初步檢驗結
    果在閾值以上或有疑義之尿液檢體，應再以氣相或液相層析
    質譜分析方法進行確認檢驗。確認檢驗結果在下列閾值以上
    者，應判定為陽性：一、安非他命類藥物：㈠安非他命：500
    ng/mL。㈡甲基安非他命：甲基安非他命500ng/mL，且其代謝
    物安非他命之濃度在100ng/mL以上。」之標準分別已超出標
    準數值，顯見被告所述不實，委無可採。依上開說明佐以被
    告之尿液檢驗報告，被告於108 年3 月26日晚間9 時57分許
    採驗尿液時起往前回溯96小時內某時（同日晚間7 時40分許
    為警搜索時起至採尿前之時間除外），在某不詳處所，施用
    第二級毒品甲基安非他命1 次之犯行，堪以認定。此外，被
    告前未曾因施用毒品之行為而經法院裁定觀察、勒戒或強制
    戒治等情，有本院被告前案紀錄表附卷可參。是認檢察官聲
    請令被告入勒戒處所觀察、勒戒，於法並無不合，應予准許
    。爰依毒品危害防制條例第20條第1 項、觀察勒戒處分執行
    條例第3 條第1 項，裁定被告施用第二級毒品，令入勒戒處
    所觀察、勒戒。
二、抗告意旨略以：被告並無施用毒品習慣，其租屋處於警方搜
    索時並未發現有毒品或施用毒品之工具，被告並無施用第二
    級毒品之情形。又被告羈押禁見於看守所，期間未產生毒品
    戒斷症狀，鈞院可函查看守所確認，被告未有戒斷症狀，自
    不能僅憑驗尿有陽性反應，逕認被告有施用第二級毒品之犯
    行。且被告長時間羈押禁見於看守所，等同勒戒完畢，已無
    施用毒品傾向，被告亦無觀察、勒戒之必要云云。
三、按犯毒品危害防制條例第10條之罪者，檢察官應聲請法院裁
    定，或少年法院（地方法院少年法庭）應先裁定，令被告或
    少年入勒戒處所觀察、勒戒，其期間不得逾2 月，毒品危害
    防制條例第20條第1 項定有明文；又施用第一級毒品、第二
    級毒品者，除檢察官審酌個案情形先依刑事訴訟法第253 條
    之1 第1 項、第253 條之2 規定，為附命完成戒癮治療之緩
    起訴處分外，依法應為觀察、勒戒之程序，毒品危害防制條
    例第24條第1 項亦有明文。前開觀察勒戒之規定，乃導入一
    療程觀念，針對受處分人將來之危險所為預防、矯治措施之
    保安處分，目的係在戒除行為人施用毒品身癮及心癮之措施
    ，以達教化與治療之目的，其立法意旨在幫助施用毒品者戒
    毒，性質非屬懲戒行為人。　　
四、經查：
　㈠被告於108 年3 月26日晚間9 時57分許，在苗栗分局偵查隊
    親採封緘之尿液，經送藥檢中心以免疫學分析法（EIA ）初
    步檢驗，及氣相層析質譜分析法（GC/MS ）確認檢驗後，確
    呈甲基安非他命陽性反應，此有苗栗分局毒品犯罪嫌疑人尿
    液作業管制紀錄簿（檢體編號：108A098 號）影本及該藥檢
    中心於108 年4 月5 日出具之尿液檢驗報告（實驗編號：00
    00000 號；原始編號：108A098 號）各1 紙在卷（臺灣苗栗
    地方檢察署108 年度毒偵字第657 卷第30、31頁）可稽，已
    足認被告於108 年3 月26日晚間9 時57分許採驗尿液時起往
    前回溯96小時內某時（同日晚間7 時40分許為警搜索時起至
    採尿前之時間除外），在某不詳處所，有施用第二級毒品甲
    基安非他命1 次之犯行。而被告前無任何觀察勒戒或強制戒
    治之紀錄等情，亦有本院被告前案紀錄表在卷可佐。原審依
    據毒品危害防制條例第20條第1 項及觀察勒戒處分執行條例
    第3 條第1 項，裁定被告應送勒戒處所觀察、勒戒，已詳敘
    其依憑之證據及認定之理由，經核於法並無不合。
　㈡抗告意旨雖執現場未發現有施用毒品之器具，否認有施用第
    二級毒品犯行云云，惟就施用毒品之器具，本難期待被告於
    使用完畢後留存或保存，且觀尿液檢驗報告之安非他命濃度
    並非鉅量，亦可推認被告係於施用後經過相當期間始遭員警
    查獲，尚難據其未有發現施用毒品之器具，而為有利被告之
    認定。又抗告意旨另主張其於羈押期間，未有戒斷症狀，等
    同勒戒完畢，主張無觀察、勒戒之必要云云，然羈押與觀察
    勒戒固同樣具有限制人身自由之特性，惟依首揭說明，觀察
    勒戒之目的係在戒除行為人施用毒品身癮及心癮之措施，以
    達教化與治療之目的，而觀察、勒戒結束後，亦須評估被告
    有無繼續施用毒品之傾向，以為不起訴處分或強制戒治之相
    應處分。此與羈押係在於防止逃亡、滅證、勾串證人或反覆
    實施犯罪等目的，顯不相同，自難予以相提並論。是抗告意
    旨指摘其羈押已久而無觀察、勒戒之必要云云，亦屬無理由
    。
五、綜上，因被告矢口否認犯行，檢察官於偵查中行使法定裁量
    權後，對被告本件初犯施用第二級毒品犯行，而向原審法院
    聲請觀察、勒戒，從形式上觀察，其裁量並無違背法令、事
    實認定有誤或其他重大明顯瑕疵，原審因而依毒品危害防制
    條例第20條第1 項、觀察勒戒處分執行條例第3 條第1 項規
    定，裁定被告應送勒戒處所觀察、勒戒，於法並無違誤。抗
    告意旨徒執前詞，指摘原裁定不當，為無理由，應予駁回。
據上論斷，應依刑事訴訟法第412 條，裁定如主文。
中　　華　　民　　國　　109 　年　　2 　　月　　26　　日
                  刑事第十一庭  審判長法　官  楊力進
                                      法　官  雷淑雯
                                      法　官  許文章
以上正本證明與原本無異。
不得再抗告。
                                      書記官  范家瑜
中　　華　　民　　國　　109 　年　　2 　　月　　26　　日